【裁判字號】    97,訴,4726
【裁判日期】    980112
【裁判案由】    毒品危害防制條例
【裁判全文】
臺灣臺中地方法院刑事判決              97年度訴字第4726號
公  訴  人  臺灣臺中地方法院檢察署檢察官
被      告  乙○○
                      9號
                    現羈押於臺灣臺中看守所
選任辯護人  蕭敦仁  律  師
上列被告因毒品危害防制條例案件，經檢察官提起公訴（97年度
偵字第22880 號），本院判決如下：
    主    文
乙○○販賣第三級毒品，處有期徒刑捌年。扣案之第三級毒品愷
他命壹包（驗餘淨重壹零零點柒玖公克，包裝塑膠袋總重約柒
點壹肆公克）、包裝塑膠袋個、夾鍊袋壹佰玖拾肆個（大夾鏈
袋壹佰個、小夾鏈袋玖拾肆個）及電子磅秤壹台均沒收。
    犯 罪 事 實
一、乙○○曾因販賣第3 級毒品愷他命案件，經臺灣嘉義地方法
    院檢察署檢察官於民國97年5 月28日以97年度偵字第976 號
    提起公訴，現正由臺灣嘉義地方法院審理中，已明知愷他命
    （俗稱「K 他命」）係毒品危害防制條例第2 條第2 項第3
    款所管制之第3 級毒品，依法不得販賣，竟仍意圖營利，基
    於販賣第3 級毒品愷他命之犯意，於97年9 月23日晚上22時
    許，持不知情鄧煒霖所有之0000000000號行動電話（未扣案
    ）與不知真實年籍綽號「阿偉」之成年男子所使用之000000
    0000行動電話聯絡，雙方約定交易數量、時間、地點及價格
    等細節後，即於同日晚上23時許，駕駛車號5196－QP號自用
    小客車附載不知情之鄧煒霖，自嘉義市北上臺中。俟於翌日
    凌晨1 時許，至位於臺中縣大里市○○路之故鄉KTV 旁，乙
    ○○即下車，進入「阿偉」所駕駛之自用小客車上，鄧煒霖
    則駕駛車號5196－QP號自用小客車，尾隨「阿偉」所駕駛自
    用小客車，乙○○則在「阿偉」所駕駛之自用小客車內，以
    現金新臺幣（下同）20萬元，向「阿偉」購入第3 級毒品愷
    他命1 大包。迨乙○○與「阿偉」交易完成後，隨即由鄧煒
    霖駕駛前開自用小客車搭載乙○○攜帶該批愷他命離開，欲
    返回嘉義市販賣牟利。嗣經警於97年9 月24日凌晨1 時50分
    許，在位於臺中縣霧峰鄉○○○道3 號高速公路南向210 公
    里處，發現車號5196－QP號自小客車行車異常，因而攔檢查
    獲，並扣得乙○○所有販入第3 級毒品愷他命1 大包（內有
    2 包），總毛重1011.76 公克（驗前淨重1004.62 公克、驗
    餘淨重1003.79 公克，包裝塑膠袋總重約7.14公克）、及其
    所有預備供販賣使用之分裝夾鍊袋194 個（大夾鏈袋100 個
    、小夾鏈袋94個）及其所有供販入愷他命使用之電子磅秤1
    台。
二、案經內政部警政署國道公路警察局第七警察隊報告臺灣臺中
    地方法院檢察署檢察官偵查起訴。
    理    由
壹、程序方面：
一、按被告以外之人（包括證人、鑑定人、告訴人、被害人及共
    同被告等）於審判外之陳述，雖不符刑事訴訟法第159 條之
    1 至之4 等之規定，而經當事人於審判程序同意作為證據，
    法院審酌該言詞陳述或書面陳述作成時之情況，認為適當者
    ，亦得為證據；當事人、代理人或辯護人於法院調查證據時
    ，知有刑事訴訟法第159 條第1 項不得為證據之情形，而未
    於言詞辯論終結前聲明異議者，視為有前項之同意，同法第
    159 條之5 定有明文。立法意旨在於傳聞證據未經當事人之
    反對詰問予以核實，原則上先予排除。惟若當事人已放棄反
    對詰問權，於審判程序中表明同意該等傳聞證據可作為證據
    ；或於言詞辯論終結前未聲明異議，基於尊重當事人對傳聞
    證據之處分權，及證據資料愈豐富，愈有助於真實發見之理
    念，且強化言詞辯論主義，使訴訟程序得以順暢進行，上開
    傳聞證據亦均具有證據能力。證人鄧煒霖於警詢（見警卷第
    10頁至第13頁）之陳述，其性質雖屬證人於審判外之陳述，
    而為傳聞證據，且查無符合刑事訴訟法第159 條之1 至之4
    之情形，然其所為之上開警詢筆錄內容，業經本院審理時予
    以提示並告以要旨，並經檢察官、被告及辯護人表示意見，
    均同意為之為證據，且本院審酌上開筆錄作成時，並無人情
    施壓或干擾，亦無不當取供之情形，認為以之作為本案之證
    據亦屬適當，而具有證據能力。
二、按刑事訴訟法並無檢察官於偵查中訊問證人時，應予被告詰
    問機會之規定，故證人於檢察官偵查中訊問時未經被告進行
    詰問，仍有證據能力（最高法院96年度台上字第2786號判決
    意旨參照）。且按被告以外之人於偵查中向檢察官所為之陳
    述，除顯有不可信之情況者外，得為證據，刑事訴訟法第15
    9 條之1 第2 項定有明文。證人鄧煒霖（偵卷第48頁至第50
    頁）於偵查中所證述之內容，業據其具結擔保證詞之真實性
    ，本院認證人鄧煒霖於偵查中之證述又無不法取供情形，其
    證述之內容具有任意性，並無顯有不可信之情況，應具有證
    據能力。
三、卷附警方查獲被告所拍攝扣案物之照片4 張（見警卷第18頁
    至第19頁），係人為操作、編輯上所為，與人之報告相同，
    是否忠實呈現尚有疑義，故為供述證據，而有傳聞法則之適
    用（參照陳浩然所譯『日本實用刑事證據法』第144 頁至第
    151 頁），且查無符合刑事訴訟法第159 條之1 至之4 之情
    形，但該照片業經本院審理時予以提示並告以要旨，並經檢
    察官、被告及辯護人表示意見。當事人已知上述照片乃係屬
    傳聞證據，均未於言詞辯論終結前，對該照片之內容異議，
    依刑事訴訟法第159 條之5 第2 項之規定，已擬制同意其有
    證據能力，本院審酌上開照片之作成，並無偽造、變造之情
    形，認為以之作為本案之證據亦屬適當，而有證據能力。
四、按「法院或檢察官得囑託醫院、學校或其他相當之機關、團
    體為鑑定，或審查他人之鑑定，並準用第二百零三條至第二
    百零六條之一之規定；其須以言詞報告或說明時，得命實施
    鑑定或審查之人為之。第一百六十三條第一項、第一百六十
    六條至第一百六十七條之七、第二百零二條之規定，於前項
    由實施鑑定或審定之人為言詞報告或說明之情形準用之。」
    ，為刑事訴訟法第208 條所明定。卷附內政部警政署刑事警
    察局97年11月4 日刑鑑字第0970163739號鑑定書1 紙（見偵
    卷第43頁），係檢察官囑託內政部警政署刑事警察局對扣案
    之白色針狀晶體，所為鑑定具有何種毒品成分，依上開規定
    ，自具有證據能力。
五、卷附和信電信股份有限公司0000000000用戶（即證人鄧煒霖
    使用）之雙向通聯紀錄表（見偵卷第22頁至第24頁）1 份，
    係電信公司以電腦設備紀錄用戶使用電話聯絡之情形，係屬
    於業務上所製作之紀錄文書，且無顯不可信之情況，依刑事
    訴訟法第159 條之4 第2 款之規定，自具有證據能力。
貳、實體方面：
一、訊據被告乙○○固坦承於上揭時、地，以現金20萬元，向「
    阿偉」之成年男子，購入前揭重量之愷他命等事實不諱，惟
    矢口否認有何販賣愷他命之犯行，辯稱：伊購入愷他命，只
    是供伊自己施用。因為買多的話算比較便宜。因為伊與「阿
    偉」不熟，怕買的愷他命重量不足才要使用電子秤，而夾鏈
    袋是為分裝愷他命供伊施用云云。惟查：
  (一)證人鄧煒霖確實於97年9 月23日晚上，自嘉義市○○路搭乘
    被告所駕駛之自用小客車前往臺中，被告因手機沒電，因而
    向證人鄧煒霖借用0000000000號行動電話使用，迨至臺中縣
    大里市○○路之故鄉KTV 旁，由被告進入「阿偉」所駕駛之
    車內，證人鄧煒霖則駕駛被告所駕駛之自用小客車跟隨在後
    ，歷時約10分鐘後，被告手持1 個塑膠袋，袋內裝有東西進
    入車內，迄為警查獲時證人鄧煒霖始知袋內裝有第3 級愷他
    命，警方同時扣得被告所有之分裝夾鍊袋194 個及電子磅秤
    1 台等事實，業據證人鄧煒霖分別警詢及偵查中（見警卷第
    10 頁 至第13頁、偵卷第48頁至第50頁）證述綦詳，並有卷
    附之愷他命、分裝夾鍊袋194 個及電子磅秤1 台等照片4 張
    可憑。再者被告購買愷他命前借用不知情之證人鄧煒霖所使
    用0000000000號行動電話與「阿偉」所使用之0000000000行
    動電話聯絡，雙方約定購買愷他命之數量、時間、地點及價
    格；及被告以其母親甲○○所有之中國信託商業銀行金融卡
    提款，以現金20萬元之代價，向「阿偉」販入上述重量之愷
    他命等事實，業據被告供稱在卷（見偵卷第32頁及其反面、
    第41頁及其反面），並有和信電信股份有限公司0000000000
    之雙向通聯紀錄表1 份在卷（見偵卷第22頁至第24頁）足稽
    ，復有扣案被告所有販入之第3 級毒品愷他命，驗餘淨重10
    03.79 公克（包裝塑膠袋總重約7.14公克）、及其所有預備
    供販賣使用之分裝夾鍊袋194 個（大夾鏈袋100 個、小夾鏈
    袋94個）及其所有供販入愷他命使用之電子磅秤1 台可憑，
    足證被告自白以現金10萬元之代價，向「阿偉」購買前揭愷
    他命等過程，應與事實相符，堪信為真實。
  (二)扣案之白色針狀晶體1 包，經送內政部警政署刑事警察局鑑
    定結果：(1)經拆封檢視共計2 包，本局分別予以編號1 、2
    。(2)編號1 、2 經檢視均為白色針狀晶體。驗前總毛重10
    11.76 公克『包裝塑膠袋總重約7.14公克』。1.共取0.83
    公克鑑定用罄，總餘1003.79 公克。2.均檢出3 級毒品愷他
    命（Ketamine，又稱K 他命）成分。3.隨機抽取編號2 ，測
    得純度約98％。依據抽測純度值，推估編號1 、2 均含愷
    他命之驗前總純質淨重約984.52公克一節，有該局97年11月
    4 日刑鑑字第0970163739號鑑定書1 紙在卷（見偵卷第43頁
    ）可稽，可證被告所販入之物，確屬毒品危害防制條例第2
    條第2 項第3 款所管制之第3 級毒品愷他命無訛。
  (三)雖被告對其施用愷他命之次數及重量於警詢中供稱：「1 日
    約20至30公克」、偵查中供述：「平均1 天用50、60次，平
    均1 次用多少K 他命伊不知道」、於本院受理檢察官聲請羈
    押被告時供稱：「1 天施用20公克」、97年10月14日於警詢
    時供認：「…我將K 他命磨成粉狀後，混入香菸點菸吸食，
    1 天大概要吸食20至30公克（5 公克約15至18支香菸），我
    1 天要抽3 、4 包香菸」、於本院審理時供述：「…磨一磨
    粉摻入香菸吸食，剛開始只有5 公克，後來每1 天吸食約20
    公克。每次用量不同，所以香菸數也不同，施用香菸數量，
    是5 公克是10到18支，每天20公克用到3 至4 包香菸」云云
    （見警卷第6 頁、偵卷第8 頁、聲羈卷第3 頁、偵卷第32頁
    反面、本院卷第76頁），被告雖再三強調其施用愷他命之量
    十分龐大，然其每日所施用之量，前後所述不一，顯有差距
    ，且愷他命為第三級毒品，施用者多會成癮，同一期間內其
    所需之數量應大致固定，絕無可能如被告所述如此差別，故
    被告所述其施用第三級愷他命之數量是否真實，即令人生疑
    。
  (四)本院依職權向行政院衛生署管制藥品管理局函詢，依被告之
    年齡、身高、體重、施用方式、施用愷他命重量等狀況，判
    斷被告每日施用愷他命最低致死劑量、每次安全量及如何愷
    他命保存多久而不變質等問題結果：「(1)依據2002年香港LE
    E 之文獻報導，施用愷他命麻醉劑量為1 －4.5mg/kg（靜脈
    注射），其致死劑量約為77mg/kg ；依據Disposition ofDr
    ugs and Chemicals in Man第5 版之記述：曾有3 名成人使
    用約000 －0000mg愷他命靜脈或肌肉注射而致死案例。依據
    2000年W einer 等人之文獻報導，一般娛樂目的之愷他命施
    用劑量約100 －200mg 。醫學領域並無施用之安全劑量乙詞
    ，至於將愷他命磨粉後摻入香菸點燃施用之每日最低致死劑
    量及每次用量，本局尚無相關資料。惟人體最低致死劑量及
    每次用量，受到施用方式，施用頻率、個人體質、代謝情況
    及對藥物耐藥性等因素影響，依個案而異，建議徵詢臨床醫
    師之意見。(2)依據Sigma 公司之愷他命純品仿單記述，愷他
    命純品而緊密保存於攝氏2 至8 度之環境。該藥品之保存期
    限仍需視其純度、雜質種類、水分含量及容器緊密度等儲存
    狀況之因素而定。」，有該局97年12月15日管檢字第097000
    12589 號函1 份在卷（見本院卷第59頁）可稽。經查，被告
    購入第三級毒品愷他命1 大包（內有2 包），總毛重1011.7
    6 公克（驗前淨重1004.62 公克、驗餘淨重1003.79 公克，
    包裝塑膠袋總重約7.14公克），純度高達約98％，其數量極
    龐大，甚且純度極高。參酌度量衡換算表得知，1 公斤（1k
    g ）等於1000公克（1000g） ，1 公克等於1000毫克（1000
    mg），而扣案之愷他命，驗前總淨重1004.62 公克等於0000
    000 毫克，如依前揭函覆所述，以一般娛樂目的施用愷他命
    之施用劑量100 至200mg 計算，足供被告施用10046 次至50
    23次，以每日施用1 次而言，可供被告使用27.52 年至13.7
    6 年之久；縱令冒生命危險以肌肉或靜脈注射900 至1000mg
    愷他命劑量計算，亦足供被告施用1116次至1004次，以每日
    施用1 次而言，可供被告使用3.05年至2.75年之久。故被告
    所辯稱：伊每日約20至30公克之愷他命施用量云云，其每日
    之施用量，遠遠超出上述函覆所述致死000 －0000mg案例之
    22.2倍至33.3倍或20倍至30倍以上，所辯顯與常情相悖，無
    法採信。
  (五)參以被告於本院準備程序時供稱：「（問：你以前有無買過
    這麼多的第3 級毒品愷他命？）95年時有買過很多的第3 級
    毒品愷他命及搖頭丸。」、「（問：你如何保存這些第3 級
    毒品愷他命？）用袋子封起來放在我的衣櫥裡面。」、「（
    問：你有無用冷藏或乾燥機等設備保存？）沒有。」；復於
    本院審理時供認「平日無工作收入及亦無存款，經濟來源均
    係仰賴父母提供」等語（見本院卷第48頁反面、第76頁反面
    至第77頁），及依上揭函覆「愷他命純品而緊密保存於攝氏
    2 至8 度之環境」一節以觀，被告無正當、固定經濟收入，
    卻花費鉅資購入遠遠超過施用愷他命短期內所需之施用量，
    其販入之目的，應非供其施用而已，應有販賣之意圖至明。
    否則以其所述保存愷他命之方式，依照臺灣地區高溫炎熱且
    潮溼之氣候而言，如此龐大之愷他命早已潮解變質，而不堪
    施用，被告豈有可能單純僅為供一時自己施用，即一次花費
    20萬元鉅資，購入如此大量之愷他命，且販入後復未放入任
    何防潮及冷藏之儲存設施內，而甘冒毒品受潮耗損不堪使用
    風險之理。
  (六)參諸本案除前揭扣案之毒品外，同時查扣有分裝夾鍊袋194
    個（大夾鏈袋100 個、小夾鏈袋94個）及電子磅秤1 台，有
    別於一般施用毒品者，反與目前社會上販賣毒品案例之查扣
    物品常態相符。被告雖執前詞為辯，惟查分裝愷他命之過程
    中，必有逸散之損失產生，且愷他命經以夾鍊袋分裝後，更
    不免會有些微毒品殘留在夾鏈袋內，分裝數量越多，此等耗
    損之數量即越大。而毒品之價格昂貴，且夾鏈袋係可重覆使
    用之物，如重覆使用夾鏈袋，即可減少毒品殘留數量，而降
    低損失，倘若被告僅係供自己施用，只需重覆使用少量夾鏈
    袋即可，何需準備多達194 個夾鏈袋，徒增毒品殘留數量之
    理，況被告既係供自己施用，依常理其每次之施用量應有慣
    性，每次施用量應是相同，則被告縱欲分裝海洛因供己施用
    ，當係備置大小容量相等之夾鏈袋，俾方便其測量分裝量，
    實無備置大小不一之大、小之分裝夾鏈袋之必要。益徵被告
    所辯，所持有之愷他命均係供己施用云云，顯無可採。從而
    ，扣案之分裝夾鏈袋，並非供被告施用毒品所用，應係供其
    預備販賣愷他命使用，灼然至明。
  (七)按販賣毒品罪，係行為人明知其為毒品，意圖販賣營利而將
    毒品販入或販出，有一於此，不必二者兼備，其犯罪即為完
    成，故不論販入或賣出之行為，皆屬販賣行為之一部分。且
    販賣毒品者，主觀上須有營利之意圖，客觀上有販賣之行為
    ，即足構成，至於實際上是否已經獲利，則非所問（最高法
    院67年台上字第2500號、25年非字第123 號判例、93年度台
    上字第1651號判決意旨參照）。邇來政府查緝毒品之施用或
    販賣甚嚴，使愷他命等毒品均益趨量微價高，販賣者皆有暴
    利可圖。再者，販賣毒品者，無一定之公定價格（屬於市場
    變動性所生之浮動價格），一般亦非公然交易，無論係瓶裝
    或紙包抑或其他方式之包裝，均可以為任意分裝增減其重量
    或份量，且每次買賣之價格亦各有差異，隨供需雙方之資力
    或關係之深淺或需求之數量、貨源之充裕與否、販賣者對於
    資金之需求如何即殷切與否以及各階段政府查緝之態度，進
    而為各種之風險評估，而有各種不同之標準，並非一成不變
    。大盤毒品販賣者可從中盤、小盤不同買受者之各種『價差
    』或係『量差』（即加入不同成分之物質，以減低純度、增
    加重量）中牟取暴利之方式或有差異，然其為圖利益而為非
    法販賣行為，則無二致。雖被告矢口否認販賣第3 級毒品愷
    他命之行為，就前開查獲之愷他命，雖尚無證據證明其已有
    對外販售之具體行為，然依上所述，被告所販入之愷他命數
    量、純度，且持有大量分裝夾鏈袋及電子秤等情，與之一般
    施用者之用量，要屬懸殊，被告當係為意圖營利（賺取價差
    、量差）而販入，並伺機出售，委無疑義。故被告明知為第
    3 級毒品愷他命，依法不得販賣，仍意圖販賣營利而將之販
    入，已屬販賣行為之一部分，其犯罪行為已完成，是辯護人
    所述：被告僅供已施用等語，並無可採。
二、綜上所述，本案事證明確，被告販賣第三毒品愷他命之犯行
    ，洵堪認定，應依法論科。
三、按愷他命係毒品危害防制條例第2 條第2 項第3 款所規定之
    第三級毒品，依法不得販賣。次按毒品危害防制條例第4 條
    之運輸毒品罪，固亦不以運輸他人所有或持有之毒品為限，
    即為自己運輸者亦包括在內，故不論運輸人係為他人運輸或
    為自己運輸，本應成立運輸毒品罪（最高法院94年度台上字
    第2845號判決意旨可資參照）。被告在臺中縣大里市○○路
    故鄉KTV 附近，向「阿偉」販入扣案之第3 級毒品愷他命後
    ，於返回嘉義途中，在臺中縣霧峰鄉○○道3 號高速公路南
    向210 公里處為警查獲，應認該運輸送毒品之行為，包含於
    販賣行為之內，不另論運輸第3 級毒品愷他命罪。是核被告
    乙○○所為，係犯毒品危害防制條例第4 條第3 項之販賣第
    3 級毒品愷他命罪。被告非法持有第三級毒品愷他命之低度
    行為，為販賣之高度行為所吸收，不另論罪。爰審酌被告意
    圖營利，而販入第三級毒品愷他命，助長施用毒品惡習，並
    足以使購買施用者導致精神障礙與性格異常，甚至造成人民
    生命健康受損之成癮性及危險性，其不僅戕害國人身體健康
    ，且有危害社會安全之虞，所生危害非輕，染上毒癮者為取
    得吸毒之資，甘冒竊盜、搶奪及強盜等財產犯罪之風險，尤
    有甚者，為籌措施用毒品之鉅額花費，因此鋌而走險淪為販
    毒者，造成社會治安敗壞，被告之行為實值非議，及其所販
    入之愷他命重量龐大，及其否認犯行等一切情狀，量處如主
    文所示之刑，以資懲儆。至於檢察官雖認被告之行為，對社
    會危害甚鉅，否認犯行，犯罪後態度欠佳，具體求處有期徒
    刑10年等語，惟本院審酌依被告販入之毒品數量，尚未販賣
    予他人施用等一切情狀，以量處如主文所示之刑為適當，公
    訴人之上開求刑，嫌稍過重，併此敘明。
四、又毒品危害防制條例第2 條第2 項規定，毒品依其成癮性、
    濫用性及對社會危害性分為4 級，並就製造、運輸、販賣、
    意圖販賣而持有、以非法方法使人施用、引誘他人施用及轉
    讓等不同品項毒品之行為，分別定其處罰。至施用或持有第
    3 、4 級毒品，因其可罰性較低，故予除罪化，僅就施用及
    持有第1 、2 級毒品科以刑罰。惟鑑於第3 、4 級毒品均係
    管制藥品，特於同條例第11條之1 明定無正當理由，不得擅
    自持有；第18條第1 項後段復規定查獲之第3 、4 級毒品，
    無正當理由而擅自持有者，沒入銷燬之。從而，依同條例第
    18條第1 項後段應沒入銷燬之毒品，專指查獲之施用、持有
    第3 、4 級毒品而言；倘係查獲之製造、運輸、販賣、意圖
    販賣而持有、以非法方法使人施用、引誘他人施用或轉讓之
    第3 、4 級毒品，既屬同條例相關法條明文規定處罰之犯罪
    行為，即非該條項應沒入銷燬之範圍。又同條例第19條第1
    項所定「供犯罪所用或因犯罪所得之財物」，係指犯第4 條
    至第9 條、第12條、第13條或第14條第1 項、第2 項之罪所
    用或所得之財物，不包括毒品本身在內，自不得為第3 、4
    級毒品之沒收依據。是同條例對於查獲之製造、運輸、販賣
    、意圖販賣而持有、以非法方法使人施用、引誘他人施用及
    轉讓第3 、4 級毒品之沒收，並無特別規定，然因其行為已
    構成犯罪，則該毒品即屬不受法律保護之違禁物，故需回歸
    刑法之適用，而應依刑法第38條第1 項第1 款之規定宣告沒
    收（最高法院95年度台上字第5252號判決可資參照）。又毒
    品危害防制條例第18條第1 項規定，得諭知沒收並銷燬之者
    ，以查獲之毒品及專供製造或施用毒品之器具為限，並不及
    於毒品之外包裝。而毒品外包裝既係用於包裹毒品，防其裸
    露、潮濕，便於攜帶販賣，亦係供販賣毒品所用之物，如屬
    犯人所有者，應依毒品危害防制條例第19條第1 項之規定宣
    告沒收之，方屬適法（最高法院95年度台上字第4313號、96
    年度台上字第2569號判決可資參照）。扣案之第3 級毒品愷
    他命1 大包（內有2 包），驗餘淨重1003.79 公克（包裝塑
    膠袋總重約7.14公克），經檢驗結果確含有愷他命成分，已
    詳述如前，該毒品自應依刑法第38條第1 項第1 款之規定宣
    告沒收之。但其包裝塑膠袋3 個，經拆封後秤得愷他命驗前
    淨重1004.62 公克，包裝塑膠袋總重約7.14公克，既可與毒
    品分別秤重，自屬可與愷他命分離，則該包裝塑膠袋3 個，
    均屬被告販入愷他命所得之物；另扣案之電子磅秤1 台，係
    被告所有供其販入愷他命時秤量重量是否足夠所用，業據其
    供稱在卷，是上開包裝塑膠袋及電子磅秤，均應依毒品危害
    防制條例第19條第1 項規定諭知沒收。而送鑑驗耗損愷他命
    部分即無庸再諭知沒收。扣案之夾鍊袋194 個（大夾鏈袋10
    0 個、小夾鏈袋94個），係被告所有供其預備販賣愷他命使
    用之物，已詳如前述，自應依刑法第38條第1 項第2 款之規
    定宣告沒收。
五、又刑罰法令關於沒收之規定，可分為職權沒收及義務沒收，
    職權沒收係指法律規定與犯人及犯罪有關之某種物品得為沒
    收時，法院於宣告主刑時，得依職權斟酌決定之，學理上稱
    為「相對沒收」，例如刑法第38條第3 項規定：「第1 項第
    2 款（供犯罪所用或供犯罪預備之物）、第3 款（因犯罪所
    得之物）之物，以屬於犯人者為限，得沒收之」，即對於犯
    人所有供犯罪所用、供犯罪預備或因犯罪所得之物，沒收與
    否，授權法院依職權便宜行事；而義務沒收則係指法律規定
    與犯人及犯罪有關之某種物品應予沒收時，法院即有義務依
    法宣告沒收，學理上稱為「絕對沒收」，例如刑法第38條第
    2 項規定：「違禁物不問屬於犯人與否，沒收之」，刑法第
    219 條規定：「偽造之印章、印文或署押，不問屬於犯人與
    否，沒收之」，毒品危害防制條例第18條第1 項規定：「查
    獲之毒品及專供製造或施用毒品之器具，不問屬於犯人與否
    ，均沒收銷燬之」、第19條第1 項規定：「犯第4 條至第9
    條、第12條、第13條或第14條第1 項、第2 項之罪，其供犯
    罪所用或因犯罪所得之財物，均沒收之」皆屬之；遇有上述
    情形，有主刑存在，不問檢察官有無聲請，法院即有義務依
    法宣告沒收，毫無斟酌之餘地。復按刑罰之執行，對人民人
    身及財產之侵害甚鉅，故刑罰應止於犯人一身為基本原則，
    然法律特別規定：「不問屬於犯人與否，沒收之」或「不問
    屬於犯人與否，均沒收銷燬之」者，則以違禁物及與犯罪有
    關之某種物品（例如刑法第219 條規定偽造之印章、印文、
    署押），因於社會公安較具危險性，或為防止犯人反覆為不
    法之利用，為免貽害社會及防止再犯而為特別之規定，此乃
    刑止一身原則之例外，然屬於義務沒收之法律若未特別規定
    ：「不問屬於犯人與否，沒收之」者，例如上述毒品危害防
    制條例第19條第1 項規定：「其供犯罪所用或因犯罪所得之
    財物，均沒收之」，既有意省略「不問屬於犯人與否，沒收
    之」之要件，基於刑止一身之原則及參照刑法第38條第3 項
    前段規定之立法精神，應認「以屬於犯人者為限」，始得宣
    告沒收，即供犯罪所用或因犯罪所得之財物若非犯人所有，
    或已非犯人所有（例如犯人已將之轉讓他人，而受讓人未具
    共犯身分），即無予以宣告沒收之餘地（最高法院93年度台
    上字第3263號判決可資參）。故被告向不知情之證人鄧煒霖
    借其所有之0000000000號行動電話與「阿偉」所使用之0000
    000000行動電話聯絡，用以販入愷他命，該行動電話非屬被
    告所有，依上開說明自不得宣告沒收，併此敘明。
據上論斷，應依刑事訴訟法第299 條第1 項前段，毒品危害防制
條例第4 條第3 項、第19條第1 項前段，刑法第11條、第38條第
1 項第1 款、第2 款，判決如主文。
本案經檢察官黃玉琪到庭執行職務。
中    華    民    國    98    年    1     月    12    日
            刑事第九庭  審判長  法  官  施慶鴻
                                法  官  何世全
                                法  官  楊萬益
以上正本證明與原本無異。
如不服本判決應於收受判決後10日內向本院提出上訴書狀，並應
敘述具體理由；其未敘述上訴理由者，應於上訴期間屆滿後20日
內向本院補提理由書（均須按他造當事人之人數附繕本）「切勿
逕送上級法院」。
                                書記官  譚系媛
中    華    民    國    98    年    1     月    12    日
附錄論罪科刑法條
毒品危害防制條例第4條
製造、運輸、販賣第一級毒品者，處死刑或無期徒刑；處無期徒
刑者，得併科新臺幣 1 千萬元以下罰金。
製造、運輸、販賣第二級毒品者，處無期徒刑或 7 年以上有期徒
刑，得併科新臺幣 7 百萬元以下罰金。
製造、運輸、販賣第三級毒品者，處 5 年以上有期徒刑，得併科
新臺幣 5 百萬元以下罰金。
製造、運輸、販賣第四級毒品者，處 3 年以上 10 年以下有期徒
刑，得併科新臺幣 3 百萬元以下罰金。
製造、運輸、販賣專供製造或施用毒品之器具者，處 1 年以上 7
年以下有期徒刑，得併科新臺幣 1 百萬元以下罰金。
前五項之未遂犯罰之。


司法院資訊處製作；財團法人民間司法改革基金會備份。
